臺灣高等法院民事裁定　九十一年度勞抗字第一五號
　　抗　告　人　甲○○
　　相　對　人　振豐興業股份有限公司
　　法定代理人　簡阿發
右抗告人因與相對人間給付退休金事件，對於中華民國九十一年十月四日臺灣桃園地
方法院九十一年度勞訴字第一四號所為裁定提起抗告，本院裁定如左：
    主      文
抗告駁回。
抗告訴訟費用由抗告人負擔。
    理      由
一、抗告人主張自民國（下同）六十一年七月二十八日起，受雇於訴外人廣豐實業股
    份有限公司（以下簡稱廣豐公司）擔任勞工，至七十六年四月九日由訴外人廣豐
    公司派調至相對人公司擔任勞工，而抗告人經訴外人廣豐公司調職至相對人公司
    時，二公司之負責人皆為訴外人賀膺才，迄相對人於八十九年八月三十一日歇業
    之日止，抗告人在相對人公司年資併計訴外人廣豐公司部分之年資已滿二十五年
    ，符合勞動基準法自請退休條件，相對人本應依勞動基準法發給抗告人退休金，
    詎未發給，經原法院刑事庭以相對人之代表人簡阿發因執行業務違反勞動基準法
    第五十五條第一項關於勞工退休金給與標準之規定，判處相對人罰金新台幣（下
    同）三萬元，有原法院九十年度易字第一四五號刑事判決在卷足按。嗣抗告人提
    起本件刑事附帶民事訴訟，主張年資合計二十八年一個月，四十三點一個基數，
    月平均工資為二萬九千五百零九元，扣除資遣費含預告工資、優惠三點五個月共
    五十二萬八千七百零三元，爰依據勞動基準法第五十三條第一款、第五十五條第
    一項第一款規定，請求相對人給付退休金八十七萬五千四百三十四元及法定利息
    。
二、按因犯罪而受損害之人，於刑事訴訟程序固得附帶提起民事訴訟，對於被告請求
    回復其損害，但其提起該項訴訟，須限於起訴之犯罪事實侵害個人私權致生損害
    者，始得為之，否則縱令得依其他事由，提起民事訴訟，亦不得於刑事訴訟程序
    附帶為此請求。又移送民事庭之附帶民事訴訟，應適用民事訴訟法，縱移送前提
    起此項訴訟不合刑事訴訟法第四百八十七條所定之要件，而有同法第五百零二條
    第一項關於訴之不合法規定情形，亦應依民事訴訟法第二百四十九條第一項第六
    款之規定，以裁定駁回之（最高法院八十年度台抗字第三七七號判決參照）。
三、次按退休金者，乃是勞雇雙方繼續性勞動契約關係終了時，雇主應發給勞工之金
    錢給付，則雇主給付勞工退休金之義務乃源於與勞工間一定期間之繼續性勞動契
    約，另為保護勞工最低權益，制定勞動基準法加以管制、干預與監督，規定由國
    家刑罰權予以處罰。而依刑事判決認定事實，抗告人因併計其於訴外人廣豐公司
    及相對人公司工作年資之故，工作年資已滿二十五年，符合自請退休之條件，抗
    告人本即享有對相對人之退休金給付請求權，相對人未依勞動基準法規定給付退
    休金之行為，雖構成犯罪，惟抗告人主張相對人應行給付抗告人之退休金，仍應
    依兩造間勞動契約及勞動基準法之規定，並非因相對人犯罪事實之侵權行為而生
    損害。是抗告人起訴請求相對人給付退休金，既非相對人被訴犯罪事實所生之損
    害，縱以相對人積欠其退休金而得依其他事由提起民事訴訟，亦不得於刑事訴訟
    程序附帶為此請求，依前揭說明，抗告人提起本件附帶民事訴訟顯然於法無據，
    不應准許。原法院以裁定駁回抗告人之起訴，自無違誤，抗告人提起抗告未附理
    由，僅聲明不服原裁定，為無理由，應予駁回。
四、據上論結，本件抗告為無理由，依民事訴訟法第四百九十二條第一項、第九十五
    條、第七十八條，裁定如主文。
中　　　華　　　民　　　國　　九十一　　年　　 十一 　　月　　二十九 　 日
　　　　　　　　　　　　　　　　　 民事第十五庭
　　                                   審判長法　官　劉　靜　嫻
　　　　　　　　　　　　　　　　　　　　　　 法　官　吳  光  釗
　　　　　　　　　　　　　　　　　　　　　　 法　官　李　錦　美
右正本係照原本作成。
不得再抗告。
中　　　華　　　民　　　國　　九十一　　年　　 十二 　　月　　　二　 　 日
　　　　　　　　　　　　　　　　　　　　　　 書記官　明　祖　全
